【裁判字號】    97,易,1346
【裁判日期】    970808
【裁判案由】    偽造文書
【裁判全文】
臺灣臺中地方法院刑事判決              97年度易字第1346號
公  訴  人  臺灣臺中地方法院檢察署檢察官
被      告  己○○
            甲○○
            乙○○
上列被告等因妨害自由等案件，經檢察官提起公訴（96年度偵字
第27127號），本院判決如下：
    主    文
己○○意圖營利而違反任何人不得媒介外國人非法為他人工作之
規定，累犯，處有期徒刑拾月。減為有期徒刑伍月，如易科罰金
，以銀元參佰元即新臺幣玖佰元折算壹日。
甲○○共同連續行使明知為不實之事項，而使公務員登載於職務
上所掌之公文書，足以生損害於公眾，處有期徒刑伍月，如易科
罰金，以銀元參佰元即新臺幣玖佰元折算壹日。減為有期徒刑貳
月又拾伍日，如易科罰金，以銀元參佰元即新臺幣玖佰元折算壹
日。
乙○○共同行使明知為不實之事項，而使公務員登載於職務上所
掌之公文書，足以生損害於公眾，處有期徒刑伍月，如易科罰金
，以銀元參佰元即新臺幣玖佰元折算壹日。減為有期徒刑貳月又
拾伍日，如易科罰金，以銀元參佰元即新臺幣玖佰元折算壹日。
    犯罪事實
一、己○○前於民國91年間，因違反公職人員選舉罷免法案件，
    經臺灣南投地方法院以91年度易字第91號判處有期徒刑3月
    ，後經臺灣高等法院臺中分院以91年度上訴字第1165號駁回
    上訴確定，於91年10月31日易科罰金執行完畢。己○○詎仍
    不知悔改，與自稱「王丹嘉」之成年女子（未經檢察官起訴
    ）合作，以假結婚之方式引進泰國籍女子來臺灣（其中丁○○部分目的在於媒介外國人非法為他人工作藉以牟利），並
    透過與之有犯意聯絡之乙○○、辛○○居間介紹，尋找實際
    上無結婚真意之下列人頭配偶，共同基於行使明知為不實之
    事項而使公務員登載於職務上所掌公文書之概括犯意，為下
    列偽造文書犯行：
  (一)己○○於93年9月間，藉由辛○○（業經本院判處有期徒刑4
    月，減為有期徒刑2月確定）之仲介，以新臺幣（下同）約
    6、7萬元及提供前往泰國之機票、食宿費用等代價，安排人
    頭配偶戊○○（業經本院判處有期徒刑4月，減為有期徒刑
    2月確定）於93年11月15日，與同樣不具結婚真意之泰國籍
    女子丁○○（由本院另行審結）在泰國辦理假結婚，取得泰
    國所核發之結婚登記書及證明書，且經我國駐泰國臺北經濟
    文化辦事處驗證。待戊○○返台後，於94年2月2日持上開結
    婚登記書及證明書等文件，至臺中縣豐原市戶政事務所，填
    具結婚登記申請書、換領國民身分證申請書，而申請辦理結
    婚登記及換發國民身分證，致使該管公務員為形式審查後，
    將戊○○與丁○○結婚之不實事項登載於職務上所掌管之戶
    口名簿及戶籍謄本上，並在戊○○之國民身分證配偶欄內登
    載配偶為丁○○，足以生損害於戶政機關對於戶政資料管理
    之正確性。又己○○再委請不知情且真實姓名年籍不詳之成
    年人於不詳時間，至我國駐泰國臺北經濟貿易辦事處，持上
    開不實結婚內容之戶籍謄本辦理丁○○入境臺灣簽證事宜而
    行使之，經承辦公務人員就是否准予核發簽證為實質審查後
    ，核發丁○○准以配偶身分來台探親之簽證，丁○○乃於94
    年8月31日入境臺灣。己○○復於同年10月間，帶同戊○○
    、丁○○至南投縣政府警察局申辦外僑居留證，使警察機關
    之承辦人員於同年11月3日將不實之居留事由，登載於職務
    上所掌管之外僑居留資料，足以生損害於警察機關對於外僑
    居留資料管理之正確性。己○○並於94年12月間，以15萬元
    之代價媒介丁○○至不知情之癸○○所經營、位於臺北市○○路之「女人一生美妍舒活館」，從事按摩工作。己○○並
    按月另向丁○○收取約1萬元之費用以牟利。
  (二)己○○於93年11月間，藉由乙○○之仲介，以新臺幣（下同
    ）約3萬元及提供前往泰國之機票、食宿費用等代價，安排
    人頭配偶庚○○（由本院另行審結）於93年11月15日，與同
    樣不具結婚真意之泰國籍女子楊善怡（業已離境，未經檢察
    官起訴）在泰國辦理假結婚，取得泰國所核發之結婚登記書
    及證明書，且經我國駐泰國臺北經濟文化辦事處驗證。待庚○○返台後，於94年2月4日持上開結婚登記書及證明書等文
    件至彰化縣北斗鎮戶政事務所，填具結婚登記申請書、換領
    國民身分證申請書，而申請辦理結婚登記及換發國民身分證
    ，致使該管公務員為形式審查後，將庚○○與楊善怡結婚之
    不實事項登載於職務上所掌管之戶口名簿及戶籍謄本上，並
    在庚○○之國民身分證配偶欄內登載配偶為楊善怡，足以生
    損害於戶政機關對於戶政資料管理之正確性。又己○○再委
    請不知情且真實姓名年籍不詳之成年人於不詳時間，至我國
    駐泰國臺北經濟貿易辦事處，持上開不實結婚內容之戶籍謄
    本辦理楊善怡入境臺灣簽證事宜而行使之，經承辦公務人員
    就是否准予核發簽證為實質審查後，核發楊善怡准以配偶身
    分來台探親之簽證。楊善怡入境臺灣後，與庚○○同居約1
    週，即自行至彰化縣北斗分局北斗分駐所自首並製作筆錄（
    尚未辦理戶籍登記及申請外僑居留證）。
  (三)己○○於93年11月間，帶同知情之人頭配偶甲○○與同屬人
    頭配偶之戊○○、庚○○一同前往泰國，於93年11月15日，
    與同樣不具結婚真意之泰國籍女子丙○○（由本院另行審結
    ）在泰國辦理假結婚，取得泰國所核發之結婚登記書及證明
    書，且經我國駐泰國臺北經濟文化辦事處驗證。待甲○○返
    台後，於94年2月2日持上開結婚登記書及證明書等文件，至
    南投縣集集鎮戶政事務所，填具結婚登記申請書、換領國民
    身分證申請書，而申請辦理結婚登記及換發國民身分證，致
    使該管公務員為形式審查後，將甲○○與丙○○結婚之不實
    事項登載於職務上所掌管之戶口名簿及戶籍謄本上，並在甲○○之國民身分證配偶欄內登載配偶為丙○○，足以生損害
    於戶政機關對於戶政資料管理之正確性。又己○○再委請不
    知情且真實姓名年籍不詳之成年人於不詳時間，至我國駐泰
    國臺北經濟貿易辦事處，持上開不實結婚內容之戶籍謄本辦
    理入境臺灣簽證事宜而行使之，經承辦公務人員就是否准予
    核發簽證為實質審查後，核發丙○○准以配偶身分來台探親
    之簽證，丁○○乃於94年3月1日入境臺灣。己○○復先後於
    同年8月間及95年6月間，帶同甲○○、丙○○至南投縣政府
    警察局申辦外僑居留證及居留展延，使警察機關等相關人員
    ，將不實之結婚事項及居留事由，登載於職務上所掌管之外
    僑居留資料，足以生損害於警察機關對於外僑居留資料管理
    之正確性。嗣經警於96年1月12日接獲線報後，循線始查悉
    上情。
二、案經臺中縣警察局豐原分局報告臺灣臺中地方法院檢察署檢
    察官偵查起訴。
    理    由
一、證據能力部分：
  (一)按被告以外之人於審判外之言詞或書面陳述，除法律有規定
    者外，不得作為證據，刑事訴訟法第159條第1項有明文。然
    按被告以外之人於審判中有下列情形之一，其於檢察事務官
    、司法警察官或司法警察調查中所為之陳述，經證明具有可
    信之特別情況，且為證明犯罪事實之存否所必要者，得為證
    據：「．．．滯留國外或所在不明而無法傳喚或傳喚不到者
    。」，刑事訴訟法第159條之3第3款定有明文。本件證人庚○○於審判中經合法傳訊未到、拘提無著，有各該送達證書
    及拘票回證在卷可稽，其所在已有不明而傳喚不到，而其於
    96年2月11日在彰化縣警察局北斗分局偵查隊製作筆錄時，
    並無證據證明係於強暴、脅迫或利誘等不正方式下所作成，
    且其上揭警訊之證述內容均係有關透過被告乙○○之仲介引
    見始同意擔任引進泰國籍女子來台之人頭配偶，及有關同行
    之戊○○亦為被告己○○找來之人頭配偶等情節，核與同案
    被告戊○○供述之情節相符，堪認證人庚○○在警訊所為之
    陳述，在客觀上有可信之特別情況，且為證明犯罪事實所必
    要，依上開說明，其於警詢中之證述，自具有證據能力。
  (二)又按，現行刑事訴訟法為保障被告之反對詰問權，排除具有
    虛偽危險性之傳聞證據，以求實體真實之發見，於該法第
    159 條第1項明定被告以外之人於審判外之言詞或書面陳述
    ，除法律有規定者外，不得作為證據。而刑事訴訟法第159
    條之1至159條之4有傳聞法則之例外規定，且被告以外之人
    於審判外之陳述，雖不符前4條之規定，而經當事人於審判
    程序同意作為證據，法院審酌該言詞陳述或書面陳述作成時
    之情況，認為適當者，亦得為證據；當事人、代理人或辯護
    人於法院調查證據時，知有第159條第1項不得為證據之情形
    ，而未於言詞辯論終結前聲明異議者，視為有前項之同意，
    刑事訴訟法第159條之5定有明文。本件檢察官、被告並未就
    被告以外之人於審判外之陳述有所爭執，且迄於言詞辯論終
    結前，均未主張有刑事訴訟法第159條第1項不得為證據之情
    形，是應認已同意作為證據，且經本院審酌後，認無不適當
    之情形，應認均有證據能力。
二、訊據被告己○○固坦承其與「王丹嘉」及人頭配偶戊○○、
    庚○○共謀以假結婚之方式，引進泰國籍女子來台，並以15
    萬元代價，媒介泰國籍女子丁○○至癸○○所經營之「女人
    一生美妍舒活館」從事按摩工作之事實，惟就安排其父甲○○與丙○○結婚部分，否認有何偽造文書犯行，辯稱：因繼
    父甲○○需人照料，打算幫甲○○娶妻，王丹嘉告知多幫他
    找2個男人去扮假結婚的話，甲○○娶妻的費用可以節省一
    些，甲○○與丙○○是真的結婚，且同居2年多，並無假結
    婚之事云云；被告甲○○亦否認有何假結婚犯行，辯稱：與
    丙○○是真的結婚云云；被告乙○○亦否認有何仲介假結婚
    之事，辯稱：是到庚○○家泡茶，經庚○○表示想娶妻，才
    說剛好我姊姊己○○要介紹我父親到泰國結婚，我就請己○○直接與庚○○聯絡，沒有參與中間的事情云云。經查：
  (一)被告己○○安排人頭配偶戊○○、庚○○分別與泰國籍女子
    丁○○、楊善怡假結婚、並媒介丁○○至癸○○經營之按摩
    場所工作而向癸○○收取15萬元，並按月向丁○○收取約1
    萬元費用等事實，業據被告己○○坦承不諱，核與證人即同
    案被告戊○○、庚○○、丁○○於偵訊中之證言（分別見96
    年度偵字第4959號卷第126-127頁、96年度偵字第7901號卷
    第28-30頁、96年度偵字第4959號卷第117-118頁）相符，並
    經證人癸○○於偵訊及本院證述「丁○○在我店內工作，自
    94年12月開始，是己○○介紹的，第1次與己○○接洽時，
    付給她15萬元，丁○○每月都付錢給己○○，有時給1萬1千
    元有時候幾千元」（見96年度偵字第4959號卷第19頁）、「
    94年12月經由朋友黃真真的姐姐是被告己○○的鄰居，所以
    知道被告己○○處有外籍新娘可以工作，所以到陳的先生即
    某南投議員服務處將丁○○接走，有給己○○15萬元，因為
    己○○告訴我說丁○○欠被她15萬元，之後這15萬元就從丁○○的薪資中陸續扣除，總共扣除多少錢我不清楚，詳細的
    金額我要看被告丁○○薪水而定，丁○○每月薪水中有部分
    轉帳給己○○，實際上我並沒有付到如報表上的額度」等語
    （見本院卷第97-98頁）證述明確，復有外僑居留查詢資料
    、外僑居留證影本（見豐原分局第667號警卷第32-36頁）、
    被告己○○用以向丁○○收取費用之「楊孟麟」郵局交易明
    細及存摺影本、被告己○○、戊○○、庚○○旅客入出境查
    詢紀錄（見豐原分局第9600號警卷第56-73頁）、證人癸○○所提出之丁○○工作月報表（96年度偵字第4959號卷第34
    -50頁）、彰化縣北斗鎮戶政事務所96年9月6日彰北戶字第
    0960001860號函所附庚○○與楊善怡結婚證書、結婚登記書
    （同上偵卷第83-94頁）、臺中縣豐原市戶政事務所96年9月
    6日中縣豐戶字第0960004167號函所附戊○○與丁○○結婚
    登記申請書、結婚證書、結婚登記書（同上偵卷第95-107頁
    ）、庚○○與楊善怡結婚登記申請書（本院卷第51頁）、彰
    化縣警察局北斗分局97年5月14日北警分偵字第0970007764
    號函所附楊善怡94年8月12日調查筆錄（見本院卷第68-73頁
    ）等在卷可稽，被告己○○此部分自白應與事實相符，堪予
    採信。
  (二)被告己○○雖否認安排甲○○與丙○○假結婚事宜，被告甲○○亦否認與丙○○假結婚而均以前詞置辯，然證人戊○○
    於偵訊時證稱「己○○帶我去的，同行還有另外5名男子一
    起去辦理假結婚，其中有己○○的父親，約70幾歲，他們是
    跟我一起過去泰國辦理結婚，我們的機票都是己○○去旅行
    社定的，我們到泰國之後，己○○在用餐的時候，有時候會
    帶我們去賣場拿錢給我們，讓我們自己去找攤位吃飯，每次
    都給我們泰幣100或200元，有時候會帶我們去吃飯由她付錢
    ，另外在泰國的時候，己○○還有給我泰幣作為生活費，折
    合台幣約5千元」等語（見96年度偵字第4959號卷第126頁）
    、證人庚○○先後於警詢及偵查時證稱「乙○○的姊姊（指
    被告己○○）和在泰國一名女子幫我申請楊善怡來台，就是
    以假結婚的名義申請，93年11月去泰國結婚時，連我在內有
    5個男人由己○○帶我們到泰國假結婚，我有印象其中一個
    是乙○○的父親（即被告甲○○）」（見豐原分局第9600號
    警卷第31-32頁）、「是己○○帶我去泰國的，同行的還有
    另外4名男子，其中一位是乙○○的父親甲○○，甲○○也
    是要去辦假結婚，他有跟我說」等語（見96年度偵字第7901
    號卷第28-29頁），證人戊○○、庚○○本身均為人頭配偶
    ，且該次至泰國假結婚與被告甲○○始終同行，一同搭乘同
    班飛機往返泰國（去程搭乘CI065、回程搭乘CI694，見豐原
    分局第9600號警卷第70-72頁），對於擔任人頭配偶以假結
    婚引進泰國女子來台之過程知之甚稔，指證被告戊○○亦同
    為人頭配偶對其2人自身犯行並無任何減免或助益，實無誤
    解或誣陷之可能，其2人先後明確證述被告甲○○亦為人頭
    配偶一節，實堪採信。參以被告甲○○辯稱「丙○○於96年
    5月跑掉不知去向」等語，然南投縣政府警察局集集分局97
    年5月14日函所附員警職務報告記載「經查訪鄰居，鄰居說
    早期曾看到甲○○帶一女子1、2次，之後就未看到甲○○帶
    女子在家」等情（見本院卷第65頁），又觀之被告甲○○提
    出之外僑行方不明人口案件登記表，被告甲○○指稱丙○○
    離家時間為96年5月，然卻遲至同年11月9日始向警局備案，
    倘被告甲○○果有與丙○○結婚之真意，當無在妻子離家不
    知去向後半年有餘始向警察局備案之理，是認被告己○○、
    甲○○此部分辯解均為卸責之詞，不足採信。
  (三)被告乙○○雖否認與被告己○○共同安排庚○○以假結婚之
    方式引進泰國籍女子楊善怡，然證人庚○○於警詢及偵訊中
    先後證稱「是乙○○鼓勵遊說我作人頭丈夫去泰國辦理假結
    婚... 因為我經濟狀況不好，所以當時乙○○跟她姊姊（指
    己○○）一起到我家跟我講這件事，我原本不要，因為我自
    己吃飽都有問題，那能結婚養老婆，但是他們2人跟我保證
    ，辦理結婚後會給我新台幣12萬元的代價，我以為可以一次
    領到，最後只分3個月給我3萬元，後來我又給楊善怡1萬元
    買機票回泰國，實際上只拿到2萬元」（見豐原分局第9600
    號警卷第32-33頁）、「乙○○於93年11月初到我家找我，
    當時我沒有工作，她問我是否要賺一筆錢12萬元，工作內容
    就是去泰國娶一位女子回國，娶回來的泰國女子要去作按摩
    工作，乙○○說她姊姊己○○在安排假結婚的事情，我就表
    示願意配合，後來己○○就打電話跟我聯絡，出國手續及辦
    理假結婚的是情都是己○○幫我處理」等語（見96年度偵字
    第7901號卷第28頁），證人庚○○為與泰國籍女子楊善怡結
    婚之當事人，最清楚其自身有無結婚娶妻之真意，證人庚○○始終證稱其因經濟狀況不佳並無娶妻意願，係因被告乙○○與己○○之鼓動，才為賺取擔任人頭配偶之代價而與楊善
    怡假結婚，被告乙○○亦坦稱「己○○並非從事婚姻仲介業
    」等語，縱使庚○○有結婚真意，亦無需介紹非從事婚姻仲
    介業之己○○與庚○○接洽，況庚○○自始無結婚之真意，
    被告乙○○居間介紹、為己○○尋找庚○○擔任人頭配偶，
    就偽造文書犯行自與己○○有犯意聯絡及行為分擔無疑。其
    上開辯解，亦無足採信。本件事證明確，被告等犯行堪以認
    定。
三、新舊法之比較：被告己○○、甲○○、乙○○3人行為後，
    刑法業於94年1月7日修正，於同年2月2日公布，於95年7月1
    日施行。按行為後法律有變更者，適用行為時之法律，但行
    為後之法律有利於行為人者，適用最有利於行為人之法律，
    修正後刑法第2條第1項定有明文，茲就與本件有關之新舊法
    比較如下：
  (1)修正前刑法第28條規定：「二人以上共同實施犯罪之行為者
    ，皆為正犯。」，修正後刑法第28條則規定：「二人以上共
    同實行犯罪之行為者，皆為正犯。」，其立法理由旨在排除
    陰謀、預備共同正犯之成立，對於著手後，共同實行犯罪構
    成要件行為者，修正前後規定均認應論以共同正犯，並無歧
    異，故不論依修正前後規定，本件被告己○○與自稱「王丹
    嘉」之成年女子、乙○○、辛○○、戊○○、丁○○、庚○○、丙○○、甲○○間，及被告乙○○與己○○、庚○○間
    ，暨被告甲○○與己○○、丙○○間，就偽造文書犯行，均
    構成共同正犯，對被告而言，新法並無較有利於被告之情形
    ，依刑法第2條第1項前段規定，應逕適用被告行為時即修正
    前刑法第28條之規定。
  (2)被告己○○所為多次行使使公務員登載不實公文書之犯行，
    及被告甲○○所為2次行使使公務員登載不實公文書之犯行
    ，依修正前刑法之規定，係構成連續犯，而新修正刑法已刪
    除第56條連續犯之規定，此刪除雖非犯罪構成要件之變更，
    但顯已影響行為人刑罰之法律效果，自屬法律有變更。依修
    正前刑法第56條規定，基於概括犯意所觸犯同一罪名之數行
    為，在法律上評價為一罪，而修正刪除刑法第56條之規定後
    ，該數行為即依數罪併罰之規定分論併罰，則依新修正刑法
    第2條第1項規定，比較新、舊法結果，修正刪除後之規定並
    無較有利於被告之情形，故本件仍應適用被告行為時得論以
    連續犯之規定論處。
  (3)修正後之刑法刪除第55條關於牽連犯之規定。本件被告己○○所犯前開行使使公務員登載不實文書罪及意圖營利媒介外
    國人非法為他人工作罪間，有方法、結果之牽連關係，依修
    正前即行為時之規定，應從一重之意圖營利媒介外國人非法
    為他人工作罪處斷；而依修正後之刑法既已刪除牽連犯之規
    定，則所犯上述各罪應依數罪併罰之規定分論併罰。比較新
    舊法之規定，修正後之規定並非較有利於被告。
  (4)刑法第214條使公務員登載不實罪，其法定本刑中關於罰金
    刑之規定，因刑法第33 條第5款業經修正，罰金最低額由銀
    元1元提高為新臺幣1千元以上，並以百元為單位，經新、舊
    法比較，應以行為時之刑法第33條第5款規定有利於被告等
    。
  (5)刑法第47條原規定：「受有期徒刑之執行完畢，或受無期徒
    刑或有期徒刑一部之執行而赦免後，5年以內再犯有期徒刑
    以上之罪者，為累犯，加重本刑至二分之一。」刑法修正後
    為刑法第47條第1項：「受徒刑之執行完畢，或一部之執行
    而赦免後，5年以內故意再犯有期徒刑以上之罪者，為累犯
    ，加重本刑至二分之一。」，將累犯之加重，限縮在5年以
    內故意再犯有期徒刑以上之罪之情形。是新法就累犯之範圍
    已有限縮，累犯之成立範圍既因此而有變動，自屬犯罪後法
    律有變更，而非僅屬純文字修正，應有新舊法比較適用之問
    題（最高法院96年度台上字第934、3773號判決要旨參照）
    。本案之犯罪事實，不論依修正前刑法第47條、後刑法第47
    條第1項規定，被告己○○均成立累犯，新法並無較有利於
    被告，依刑法第2條第1項前段規定，自應適用行為時即修正
    前之刑法第47條累犯之規定。
  (6)新法第41條第1項前段規定「犯最輕本刑為5年以下有期徒刑
    以下之刑之罪者，而受6個月以下有期徒刑或拘役之宣告者
    ，得以新臺幣1千元、2千元或3千元折算1日，易科罰金」；
    修正前刑法第41條第1項前段則規定「犯最重本刑為5年以下
    有期徒刑以下之刑之罪，而受6個月以下有期徒刑或拘役之
    宣告，因身體、教育、職業、家庭之關係或其他正當事由，
    執行顯有困難者，得以（銀元）1元以上（銀元）3元以下折
    算1日，易科罰金」。修正前罰金罰鍰提高標準條例第2條係
    規定「依刑法第41條易科罰金或第42條第2項易服勞役者，
    均就其原定數額提高為1百倍折算1日；法律所定罰金數額未
    依本條例提高倍數，或其處罰法條無罰金刑之規定者，亦同
    」。依被告等4人行為時易科罰金之折算標準，經提高後，
    係以新臺幣3百元以上新臺幣9百元以下折算1日，較之修正
    後刑法第41條第1項前段規定，得以新臺幣1千元、2千元或3
    千元折算1日之規定，自以行為時法為有利於被告等4人，自
    應依修正前刑法第41條第1項前段、修正前罰金罰鍰提高標
    準條例第2條規定，定其易科罰金之折算標準。
  (7)刑法施行法已增訂第1條之1第2項，自無再就現行法規所定
    貨幣單位折算新臺幣條例、罰金罰鍰提高標準條例比較新舊
    法適用之問題，關於法定刑中罰金刑提高部分，自應逕行適
    用刑法施行法第1條之1規定。
四、論罪科刑部分：
  (一)按外國人持居留簽證之有效護照經查驗許可入國後，取得居
    留資格；外國人取得居留資格後，應於15日內，向主管機關
    申請外僑居留證，為入出國及移民法第21條、第22條所明定
    。已入國者，得以書面委託他人代辦申請居留事項；申請居
    留案件，其資料不符或欠缺者，應於主管機關通知送達翌日
    起15日內補正；外國人申請外僑居留證，應備外僑居留證申
    請書、護照及居留簽證、其他證明文件，及最近半身脫帽正
    面照片二張，送主管機關（內政部入出國及移民署設立前，
    此項業務係由外國人居留地之警察局辦理），此觀入出國及
    移民法施行細則第8條第1項、第8條之1及外國人停留居留及
    永久居留辦法第5條第1項、第18條之規定甚明。綜核前開規
    定，顯見主管機關核發外僑居留證時，係依申請人所持業經
    實質審查通過之外國人居留簽證（該居留簽證則屬實質審查
    ）等文件，據以形式審查而登載於其職務上所掌之公文書。
    至於核發外僑居留證後，主管機關事後雖應對該外國人執行
    查察登記其從事之活動是否與居留目的相符等實質事項，惟
    此僅係主管機關事後查察、判斷有無撤銷外僑居留證事由存
    在之規範，此觀外國人居留或永久居留查察登記辦法第2條
    、第5條、第8條之規定，亦甚明確，自不得以此反謂主管機
    關核發外僑居留證時，即有實質審查權限。
  (二)是核被告己○○所為，係犯刑法第216條、第214條之行使使
    公務員登載不實公文書罪，及違反就業服務法第45條規定，
    應依同法第64條第2項之意圖營利媒介外國人非法為他人工
    作罪論處。被告甲○○、乙○○所為，均係犯刑法第216條
    、第214條之行使使公務員登載不實公文書罪。又其等明知
    為不實事項而使公務員登載於所掌公文書之低度行為，應為
    行使之高度行為所吸收，不另論罪。
  (三)被告己○○就行使使公務員登載不實公文書罪分別與自稱「
    王丹嘉」之成年女子、「辛○○、戊○○、丁○○」、「庚○○、乙○○」、及「甲○○、丙○○」間，有犯意聯絡及
    行為分擔，為共同正犯。被告甲○○就行使使公務員登載不
    實公文書罪與己○○、丙○○間，有犯意聯絡及行為分擔，
    為共同正犯。被告乙○○就行使使公務員登載不實公文書罪
    與己○○、庚○○間，有犯意聯絡及行為分擔，為共同正犯
    。
  (四)被告己○○有如犯罪事實欄所示刑案之執行情形，此有臺灣
    高等法院被告前案紀錄表1份附卷可稽，其於5年以內再故意
    犯本件有期徒刑以上之罪，依修正前之刑法第47條，論以累
    犯，並依法加重其刑。
  (五)被告己○○先後多次利用假結婚之方式引進泰國籍女子來台
    ，所為多次行使使公務員登載不實公文書罪，暨被告甲○○
    為使丙○○來台先後向戶籍機關申請結婚登記，並向警察機
    關申辦外僑居留證及居留展延所為之多次行使使公務員登載
    不實公文書罪，行為時間緊接、方法相同、觸犯構成要件相
    同之罪名，顯係分別基於概括犯意反覆為之，係連續犯，依
    前揭說明，應依修正前刑法第56條規定，論以一罪，並均依
    法加重其刑。
  (六)被告己○○就連續行使使公務員登載不實公文書罪及意圖營
    利媒介外國人非法為他人工作罪間，有方法結果之牽連關係
    ，應依修正前刑法第55條之規定，從一重依意圖營利媒介外
    國人非法為他人工作罪論處。
  (七)起訴書雖未論及被告己○○意圖營利媒介外國人非法為他人
    工作之犯行，惟此部分行為與前開論罪科刑之行使使公務員
    登載不實公文書罪間有牽連犯之裁判上一罪關係，本院自應
    併予審酌。另起訴書又未論及被告己○○先後帶同丁○○、
    戊○○，及甲○○、丙○○至警察機關申請外僑居留證之行
    使使公務員登載不實公文書犯行，惟此部分行為與其餘行使
    使公務員登載不實文書罪間，有連續犯之裁判上一罪關係，
    為起訴效力所為，本院亦應併予審理。
  (八)原審酌被告己○○一再利誘經濟地位較弱勢之我國男子以假
    結婚之方式引進泰國籍女子來台，不僅破壞婚姻制度，且危
    害戶政機關對於戶籍管理、境管局對於入境管理之正確性，
    犯罪所生損害非微，且於泰國籍女子來台後媒介從事按摩工
    作藉此圖利，剝削其勞力，惡性非輕，且於本件犯罪中居於
    主要支配地位，被告乙○○、甲○○雖否認犯行，然犯罪情
    節較輕微等一切情狀，分別量處如主文所示之刑，並就被告
    甲○○、乙○○部分諭知易科罰金之折算標準。
  (九)查，本件被告犯罪時間均係在中華民國96年罪犯減刑條例所
    定減刑基準點（96年4月24日）之前，合於該條例所定減刑
    規定之適用，應依該條例第2條第1項第3款之規定，減輕其
    等宣告刑二分之一如主文所示，並均諭知易科罰金之折算標
    準。
  (十)末按，外交部及駐外館處受理簽證申請時，應衡酌國家利益
    、申請人個別情形及其國家與我國關係決定准駁；其有下列
    各款情形之一，外交部或駐外館處得拒發簽證：在我國境內
    或境外有犯罪紀錄或曾遭拒絕入境、限令出境或驅逐出境者
    ；曾非法入境我國者；患有足以妨害公共衛生或社會安寧之
    傳染病、精神病或其他疾病者；對申請來我國之目的作虛偽
    之陳述或隱瞞者；曾在我國境內逾期停留、逾期居留或非法
    工作者；在我國境內無力維持生活，或有非法工作之虞者；
    所持護照或其外國人身分不為我國承認或接受者；所持外國
    護照逾期或遺失後，將無法獲得換發、延期或補發者；所持
    外國護照係不法取得、偽造或經變造者；有事實足認意圖規
    避法令，以達來我國目的者；有從事恐怖活動之虞者；其他
    有危害我國利益、公共安全、公共秩序或善良風俗之虞者，
    外國護照簽證條例第12條第1項定有明文。從而，外國人民
    申請進入臺灣地區，其申請入境之事由是否屬實，主管機關
    應為實質審查，以判斷其真實與否，並非一經聲明，即有登
    載之義務，甚為明灼。是本件起訴書雖認被告等向我國駐泰
    國台北經濟貿易辦事處申請來台簽證之行為亦屬使公務員登
    載不實文書犯行，然此部分既須經主管機關為實質之審查
    以為准駁之決定，縱主管機關未能查悉致使朦混通過，准許
    入境，此部分仍不構成刑法第214條之使公務員登載不實罪
    ，並經蒞庭檢察官減縮起訴範圍，有補充理由書在卷可參，
    是亦不另為無罪之諭知，附此敘明。
據上論斷，應依刑事訴訟法第299條第1項前段、第284條之1，刑
法第2條第1項、第28條、刑法第216條、第214條、修正前第55條
、第56條、第41條第1項前段、第47條，刑法施行法第1條之1，
中華民國96年罪犯減刑條例第2條第1項第3款、第7條、第9條，
修正前罰金罰鍰提高標準條例第2條，判決如主文。
本案經檢察官壬○○到庭執行職務。
中    華    民    國    97    年    8     月    8     日
                        台灣台中地方法院刑事第二庭
                              法  官  陳姵君
以上正本證明與原本無異。
如不服本判決，應於收受送達後十日內向本院提出上訴書狀（應
敘述具體理由並附繕本）。
上訴書狀如未敘述理由，應於上訴期間屆滿後二十日內補提理由
書於本院。
                              書記官  莊金屏
中    華    民    國    97    年    8     月    8     日
附錄論罪科刑法條：
任何人不得媒介外國人非法為他人工作。
就業服務法第64條：
違反第45條規定者，處新臺幣10萬元以上50萬元以下罰鍰。五年
內再違反者，處1年以下有期徒刑、拘役或科或併科新臺幣60萬
元以下罰金。
意圖營利而違反第45條規定者，處3年以下有期徒刑、拘役或科
或併科新臺幣120萬元以下罰金。
法人之代表人、法人或自然人之代理人、受僱人或其他從業人員
，因執行業務違反第45條規定者，除依前二項規定處罰其行為人
外，對該法人或自然人亦科處各該項之罰鍰或罰金。
中華民國刑法第214條
明知為不實之事項，而使公務員登載於職務上所掌之公文書，足
以生損害於公眾或他人者，處3年以下有期徒刑、拘役或5百元以
下罰金。
中華民國刑法第216條
行使第210條至第215條之文書者，依偽造、變造文書或登載不實
事項或使登載不實事項之規定處斷。


司法院資訊處製作；財團法人民間司法改革基金會備份。
